【裁判字號】    95,交抗,8
【裁判日期】    950104
【裁判案由】    違反道路交通管理處罰條例
【裁判全文】
臺灣高等法院交通事件裁定               95年度交抗字第8號
    抗  告  人
    即受處分人  甲○○
    （異議人）
上列抗告人因違反道路交通管理處罰條例案件，不服臺灣板橋地
方法院，中華民國94年11月30日所為裁定（94年度交聲字第1916
號），提起抗告，本院裁定如下：
    主  文
抗告駁回。
    理  由
一、按汽車行駛於高速公路或設站管制之道路，而不遵管制之規
    定者，處汽車駕駛人新台幣（下同）三千元以上六千元以下
    罰鍰，並應記違規點數一點，道路交通管理處罰條例第33條
    第1項、第63條第1項第1款分別定有明文。
二、查劃設於路段中之「雙白實線」係用以分隔同向車道並禁止
    變換車道之道路標線，設於交通特別繁雜且同向具有多車道
    之橋樑、隧道、彎道、坡道、接近交岔路口或其他認為有必
    要之路段，以雙白實線標示之標線為「禁止變換車道線」，
    用以禁止行車變換車道；又路面標記，設於道路上用以代替
    應有之標線，或輔助原有標線、交通島、緣石界線或實體分
    隔設施等，以促進行車安全，道路交通標誌標線號誌設置規
    則第149條第1項第1款第7目、第167條第1項、第2項、第152
    條第1項分別定有明文。
三、原處分意旨略以：本件異議人即受處分人甲○○駕駛所有車
    牌號碼ＺＶ－八二六五號自用一般小客車，於民國九十四年
    八月七日上午九時七分許，行經國道一號高速公路南向三六
    三．二公里處時，在設有雙白實線禁止變換車道處之路段變
    換車道而違規，經警以拍照採證方式逕行掣單舉發後，受處
    分人於應到案日期（九十四年十月一日）前之九十四年九月
    十三日提起申訴，經原處分機關函請舉發單位調查結果，仍
    認受處分人有上揭違規行為，乃於九十四年十月五日依道路
    交通管理處罰條例第33條第1項及違反道路交通管理事件統
    一裁罰基準表之規定，裁罰異議人三千元（裁決書漏未依同
    條例第63條第1項第1款規定，並記違規點數一點）。
四、原審以異議人即受處分人固對其所有上開車輛於上開時、地
    行駛該路段之事坦承不諱，惟矢口否認有何違反道路交通管
    理處罰條例之行為，辯稱：伊所駕駛車輛係在「中間含有虛
    線之雙白實線上」變換車道，而非在雙白實線上變換車道，
    伊曾提出申訴請求說明「中間含有虛線之雙白實線」係屬何
    種標誌，惟第五警察隊僅引用交通標誌標號設置規則第149
    條說明雙白實線禁止變換車道，而未對伊之疑惑為正確說明
    ，並還轉由高公局南區工程處查明逕覆，顯專業公路警察亦
    無法說明交代，況係一般百姓？又上開工程處函第三項說明
    係將原有標線塗銷後再繪上雙白實線，並每隔一公尺增設反
    光標記一面，然照片中顯示虛線並未塗銷，此造成不明確路
    標，工程處說明不實云云。經查，卷附異議人違規之採證照
    片二張，該照片上清晰可見異議人駕駛車輛行駛於劃設分明
    之雙白實線上，是異議人在禁止變換車道之路段上變換車道
    確核屬實。交通部臺灣區○道○○○路局南區工程處為改善
    國道一號鼎金系統交流道南下入口處（即本案違規地點處）
    之主線壅塞情形，自九十四年一月已在該路段劃設雙白實線
    ，並有效改善，而該地點標線之繪設係將原有標線塗銷後，
    再於其上繪白設雙白實線，於現場審視，雙白實線甚為明顯
    ，應不致產生誤判，另已於該雙白實線間每隔一公尺增設反
    光標記一面，以提醒用路人不要跨越該標線等情，亦有該處
    九十四年九月二十九日南交字第○九四○○○八三○五號函
    足按，是異議人存疑之虛線係原本塗銷之標線，不能僅因塗
    銷後尚殘留之色差即否認該處確劃設清楚之雙白實線，且於
    雙白實線中央設置之反光標記，屬首揭說明中之路面標記，
    於此作用應係輔助原有標線而設，意即要求用路人不得跨越
    該標線之功能，此為領有合格駕駛執照之用路權人所應具備
    之一般常識，異議人駕駛車輛行於路上自亦當所知悉，異議
    人徒以上開空言置辯，否認已劃設分明之雙白實線，委不足
    採。本件事證明確，異議人確有駕車於高速公路任意變換車
    道之交通違規事實洵堪認定，應依法論處。從而，原處分機
    關審酌違規相關情節，依上揭規定，裁處異議人罰鍰三千元
    ，固非無見，惟漏未裁處記違規點數一點，即有未洽。本件
    異議人聲明異議雖無理由，但原處分既有可議，自應將原處
    分撤銷，仍以異議人駕駛車輛有違反道路交通管理處罰條例
    第33條第1項之事實，依該條項及同條例第63條第1項第1款
    、違反道路交通管理事件統一裁罰基準表之規定，自為裁定
    改處罰鍰三千元，並計違規點數一點，並無違誤。
五、抗告意旨略以：現場路段是將路標線（虛線）塗銷，再劃上
    雙白實線，造成混合路標而殘留色差。又雙白實線的寬度比
    左右兩旁車道線更寬大，且不整齊，顯然由人工繪劃而成不
    標準路標，應如偽鈔須作廢，視為「偽路標」。請求撤銷原
    裁定云云。經查抗告人即異議人駕駛自用小客車，在高速公
    路國道一號南下363.2公里處，不依規定任意變換車道（在
    雙白實線變換車道），有採證照片二張可稽。在車道上超越
    雙白實線清晰可見，不致誤判。抗告人於違規後自認路標線
    不清楚，且不標準。而執此指摘原裁定不當，請求撤銷原裁
    定，為無理由，應予駁回。
    據上論結，應依道路交通案件處理辦法第26條，刑事訴訟法
    第412條，裁定如主文。
中    華    民    國    95    年    1     月    4     日
                        交通法庭審判長法  官  蔡 永 昌
                                      法  官  陳 榮 和
                                      法  官  張 正 亞
以上正本證明與原本無異。
不得再抗告。
                                      書記官  游 桂 
中    華    民    國    95    年    1     月    4     日


司法院資訊處製作；財團法人民間司法改革基金會備份。
